ACORDAO-COMPLETO-2370929

ACÓRDÃO 14597/2019 ATA 44/2019 - PRIMEIRA CÂMARA

VISTOS, relatados e discutidos estes autos de processo de admissão de servidora para a Universidade Federal do Espírito Santo,
ACORDAM os Ministros do Tribunal de Contas da União, reunidos em sessão da Primeira Câmara, diante das razões expostas pelo relator e com fundamento no art. 71, inciso III, da Constituição Federal e nos arts. 1º, inciso V, 39, inciso I, e 41 da Lei 8.443/1992, em:
9.1. considerar ilegal e negar registro ao ato de admissão de Paula Barros de Albuquerque;
9.2. determinar à Universidade Federal do Espírito Santo que promova o imediato desligamento da servidora Paula Barros de Albuquerque;
9.3. encaminhar cópia integral desta deliberação à Universidade Federal do Espírito Santo, à Advocacia-Geral da União e à Controladoria-Geral da União no Estado do Espírito Santo;
9.4. arquivar o presente processo.

Pessoal. Admissão em cumprimento a decisão judicial.

Primeira Câmara

Universidade Federal do Espírito Santo.

3. Interessados/Responsáveis:
3.1. Interessado: Paula Barros de Albuquerque (XXX.955.917-XX).

Ministro Walton Alencar Rodrigues.

13.1. Ministros presentes: Walton Alencar Rodrigues (Presidente e Revisor) e Benjamin Zymler (Relator).
13.2. Ministros-Substitutos convocados: Augusto Sherman Cavalcanti e Marcos Bemquerer Costa.
13.3. Ministro-Substituto presente: Weder de Oliveira.

ACORDAO-COMPLETO-2430334

Acórdão 10833/2020 - Primeira Câmara

BENJAMIN ZYMLER

Trata-se de processo de admissão de servidora para a Universidade Federal do Espírito Santo.
A Secretaria de Fiscalização de Pessoal (Sefip) , manifestou-se pela legalidade da admissão, nos seguintes termos:
"INTRODUÇÃO
1.	Trata-se de ato de admissão de Paula Barros de Albuquerque, servidor da Universidade Federal do Espírito Santo.
2.	O ato foi submetido, para fim de registro, à apreciação do Tribunal de Contas da União (TCU) , de acordo com o art. 71, inciso III, da Constituição Federal. O cadastramento e a disponibilização ao TCU ocorreram por intermédio do Sistema de Apreciação e Registro de Atos de Admissão e Concessões, na forma dos arts. 2º, caput e incisos I a VI, e 4º, caput, da Instrução Normativa - TCU 78/2018.
EXAME TÉCNICO
Procedimentos preliminares aplicados
3.	Os procedimentos para exame, apreciação e registro de atos de pessoal encontram-se estabelecidos na Instrução Normativa TCU 78/2018 e na Resolução TCU 206/2007. Essas normas dispõem, respectivamente, em seus arts. 4º, § 2º, e 3º, § 3º que os atos de pessoal disponibilizados por meio do Sistema de Apreciação e Registro de Atos de Admissão e Concessões devem ser submetidos a crítica preliminar automatizada do próprio sistema, com base em parâmetros predefinidos.
4.	Relativamente aos atos de admissão, as rotinas de crítica das informações cadastradas no Sistema de Apreciação e Registro de Atos de Admissão e Concessões foram elaboradas e validadas levando-se em conta as peculiaridades desses atos. Os itens de verificação do sistema compreendem prazos, fundamentos legais e ocorrências de acumulação, alcançando mais de sessenta aspectos da ficha de admissão, o que cobre a quase totalidade dos dados registrados. Cabe assinalar que se trata de verificação mais minuciosa do que aquela que é possível realizar por mãos humanas, proporcionando um nível de segurança ainda maior.
5.	Além da crítica automatizada, há verificação humana adicional no caso de haver alertas do sistema ou informações não formatadas, como esclarecimentos do gestor ou do controle interno.
6.	As críticas também consideram os registros do Sistema Integrado de Administração de Recursos Humanos (Siape) . O Siape disponibiliza informações atualizadas sobre as parcelas que integram a remuneração, diferentemente, portanto, do Sistema de Apreciação e Registro de Atos de Admissão e Concessões, que informa as parcelas no momento do registro do ato.
7.	Essa confrontação com o Siape provê uma visão atual e verdadeira da situação, o que permite descaracterizar irregularidades e inconsistências que, embora constantes do Sistema de Apreciação e Registro de Atos de Admissão e Concessões, já foram corrigidas.
Exame das constatações
8.       Em consulta ao ato de admissão da interessada, as críticas automáticas do sistema SISAC identificaram que a interessada a admissão da interessada foi posterior a data de validade do concurso. Em consulta ao SIAPE, verificou-se que a posse da interessada ocorreu por decisão judicial.9	Consoante a Portaria 1.483/UFES, de 20 de dezembro de 2007, O Reitor da Universidade Federal do Espírito Santo, cumprindo determinação constante da decisão judicial proferida nos autos do Processo 2007.50.01.014262-0 da Justiça Federal do Espirito Santo (DOU, Seção 2, página 19, de 24/12/2007) , nomeou a interessada para o cargo de auxiliar de enfermagem naquela Universidade.
10.	Após a tramitação ordinária no juízo de 1ª instância, a interessada obteve sentença definitiva favorável a sua nomeação no Processo retro mencionado, da lavra do Juiz Federal Alexandre Miguel, em 14 de junho de 2010. Após apelação da União, a ação foi encaminhada ao Tribunal Regional Federal da 2ª Região (ação 0014262-48.2007.4.02.5001) . Contudo, a ação ainda está pendente de julgamento.
11.	 Esta Corte de Contas, nos julgamentos dos Acórdão 479/2009-TCU-Plenário, de relatoria do Ministro-Substituto Augusto Sherman, 7129/2014-TCU-2ª. Câmara, de relatoria do Ministro Aroldo Cedraz,  636/2014-TCU-1ª Câmara, de relatoria do Ministro-Substituto Augusto Sherman, 637/2014 TCU-2ª. Câmara, de relatoria do Ministro Aroldo Cedraz, 865/2014-TCU-2ª Câmara, de relatoria do Ministro Aroldo Cedraz, 868/2014-TCU-2ª Câmara, de relatoria do Ministro Aroldo Cedraz, 1055/2014-TCU-2ª Câmara, de relatoria do Ministro Aroldo Cedraz e 1400/2014-TCU-2ª Câmara, de relatoria do Ministro José Jorge, decidiu ser mais apropriado sobrestar o exame das admissões até que houvesse o trânsito em julgado das sentenças judiciais.
12.	Observa-se que as decisões judicias não abrangem todos os aspectos do processo de admissão. Na maioria das vezes, tratam de algum requisito constante do edital do concurso não cumprido pelo interessado na visão da Administração. Nessas circunstâncias, cabe ao TCU a análise dos demais aspectos que envolvem o ingresso do servidor em cargo ou emprego público. No entanto, esses aspectos só deverão ser analisados por esta Casa após a decisão de mérito do Poder Judiciário no que se refere à questão objeto da demanda.
PROPOSTA DE ENCAMINHAMENTO
13.	Ante o exposto, com fundamento nos arts. 71, inciso III, da Constituição Federal, 1o, inciso V, e 39, incisos I e II, da Lei 8.443/1992 e 260, § 1º e 5º, do Regimento Interno do Tribunal de Contas da União, bem como art. 7º, § 4º da IN 78/2018, propõe-se:
	a) determinar o sobrestamento do exame do ato de admissão até o efetivo trânsito em julgado da ação judicial que fundamentou a sua admissão (0014262-48.2007.4.02.5001) ."
O representante do Ministério Público junto ao Tribunal de Contas (MPTCU) alinhou-se à proposta da unidade técnica.
É o relatório.

não há

Procuradora-Geral Cristina Machado da Costa e Silva.

Representação legal: não há

ATOS DE ADMISSÃO (ADS)

Secretaria de Fiscalização de Pessoal (SEFIP).

Trata-se de processo de admissão de servidora para a Universidade Federal do Espírito Santo (UFES) para o cargo de Auxiliar de Enfermagem, com vigência em 14/1/2008.
2. A admissão decorreu de decisão da Justiça Federal de 1º Grau do Estado do Espírito Santo (processo 0014262-48.2007.4.02.5001) , inclusive com provimento do pedido de tutela antecipada.
3. Os pareceres da unidade técnica e do Ministério Público foram no sentido de sobrestar o julgamento deste processo até o trânsito em julgado da decisão judicial que amparou a nomeação da servidora Paula Barros de Albuquerque.
4. Data maxima venia, a admissão em questão, decorrente exclusivamente de ordem judicial, não constitui ato administrativo sujeito a registro, a despeito de haver oportunidade de atuação fiscalizatória por parte desta Corte, de molde a verificar se a atuação da administração observa os   limites do provimento jurisdicional.
6. Ressalto que não há que se falar em ato administrativo complexo quando a nomeação do servidor decorre exclusivamente do cumprimento de decisão judicial, que é dotada de plena eficácia e não carece da aprovação por parte deste Tribunal, diversamente do que ocorre com as nomeações típicas, decorrentes de ato discricionário do gestor, observadas as regras editalícias, por evidente. 
7. Não significa, todavia, que a ação fiscalizadora desta Corte seja desnecessária, haja vista a possibilidade de existir algum excesso por parte do administrador no cumprimento da decisão judicial. Dessarte, os órgãos envolvidos não se eximem de cadastrar os respectivos atos no sistema e-Pessoal, para fins de controle.
8. No caso em tela, leitura do relatório e voto do Juiz Federal convocado para atuar junto à Turma Especializada III (Administrativo e Cível) do Tribunal Regional Federal (TRF) da 2ª Região, Dr. Marcelo Guerreiro, revela que a interessada não logrou aprovação no número de vagas e pleiteou judicialmente sua nomeação em razão da suposta ocorrência de terceirização irregular. 
9. Ocorre que a decisão de primeiro grau que lhe fora favorável veio a ser reformada pelo TRF da 2ª Região em 28/5/2019, nos seguintes termos:
"3. Outrossim, a parte autora foi aprovada em 10º lugar, ou seja, além das 7 vagas previstas no edital. Verifica-se que a demandante sequer é aprovada dentro do número de vagas previsto no Edital do Concurso Público, razão pela qual não há que se falar em direito à nomeação e posse no cargo de auxiliar de enfermagem. Por outro tanto, a mera existência de empregados terceirizados no exercício da função do cargo em comento não tem o condão de garantir à Autora o direito subjetivo à nomeação, por duas razões, a saber: a uma, porque a classificação da demandante está além do número de vagas previsto no Edital; a duas porque a contratação de Empregados Terceirizados para ocupar possíveis vagas não previstas no Edital depende da conveniência e oportunidade administrativa, estando o ato adstrito ao juízo discricionário da Administração, respeitadas as prescrições legais e Constitucionais.
4. Impõe dizer que a doutrina e jurisprudência pátria consagraram o brocardo 'a aprovação em concurso público gera mera expectativa de direito'. Com isso, compete à Administração dentro do seu poder discricionário e atendendo aos seus interesses, nomear candidatos aprovados de acordo com a sua conveniência, respeitando-se, contudo, a ordem de classificação, a fim de evitar arbítrios e preterições. Não há que se falar em direito subjetivo à nomeação a ser tutelado na presente via, tendo em vista que não restou caracterizada qualquer preterição na ordem classificatória e nem na ordem de concursos.
5. É firme o entendimento do STJ de que os candidatos classificados além das vagas inicialmente oferecidas pelo Edital não têm direito líquido e certo à nomeação, não sendo a criação de vagas por lei e, tampouco o reconhecimento da necessidade de preenchimento dos cargos pela Administração Pública, motivo suficiente para convolar a mera expectativa de direito em direito líquido e certo. Nesse sentido: AgInt nos EDcl no RMS 37.559/DF, Rel. Min. SÉRGIO KUKINA, DJe 26.8.2016. De igual modo, a 'paralela contratação de servidores temporários, ou ainda, como no caso, o emprego de servidores comissionados, terceirizados ou estagiários, só por si, não caracterizam preterição na convocação e nomeação dos impetrantes ou autorizam a conclusão de que tenham automaticamente surgido vagas correlatas no quadro efetivo, a ensejar o chamamento de candidatos aprovados em cadastro de reserva ou fora do número de vagas previstas no edital condutor do certame' (STJ, AgInt no RMS 52.353/MS, Rel. Ministro SÉRGIO KUKINA, PRIMEIRA TURMA, DJe de 03/02/2017) .
6. Tem-se, portanto, que o ato de provimento de cargo público não fica adstrito ao êxito do candidato no concurso, mas sim à discricionariedade do administrador, que deverá aferir o momento adequado de sua concretização segundo seu juízo de conveniência e oportunidade, e também levando em conta não apenas a necessidade de pessoal mas principalmente as disponibilidades orçamentárias do ente público. Os candidatos aprovados fora do número de vagas previstas no edital ou em concurso para cadastro reserva não possuem direito líquido e certo à nomeação, mesmo que novas vagas surjam no período de validade do concurso - por criação de lei ou por força de vacância -, cujo preenchimento está sujeito a juízo de conveniência e oportunidade da Administração.
7. Vale ressaltar que não há nos autos qualquer elemento a demonstrar que a conduta da Administração, no caso em comento, tenha inobservado os postulados da legalidade e da razoabilidade. De qualquer forma, não obteve a parte autora aprovação e classificação dentro do número de vagas existentes para o cargo pretendido, desprocedendo, in totum, a pretensão autoral por não ter logrado classificação dentro do número de vagas previstas pelo edital e tampouco comprovado ter sido preterido por conta de nomeações de quaisquer outros candidatos que se encontrassem em posição inferior à dela na ordem classificatória. Ademais, eventual nomeação da parte autora ocasionaria tratamento privilegiado, em detrimento de outros candidatos aprovados em melhor classificação, o que feriria claramente o princípio da isonomia, decorrentes da disposição contida no art. 37, caput, da CRFB.
8. Revogo a tutela antecipatória, vez que ausentes os seus requisitos legais, em especial a verossimilhança das alegações autorais. Ademais, o Supremo Tribunal Federal, em regime de repercussão geral, no julgamento do RE 608.482/RN (Rel. Ministro TEORI ZAVASCKI, TRIBUNAL PLENO, DJe de 29/10/2014) , firmou entendimento no sentido de que 'não é compatível com o regime constitucional de acesso aos cargos públicos a manutenção no cargo, sob fundamento de fato consumado, de candidato não aprovado que nele tomou posse em decorrência de execução provisória de medida liminar ou outro provimento judicial de natureza precária, supervenientemente revogado ou modificado', não cabendo a invocação pelo interessado, na hipótese, dos princípios da segurança jurídica ou da proteção da confiança. Nessa linha, firme é a jurisprudência do STJ, no sentido de que 'não se aplica a teoria do fato consumado em casos de situações amparadas por medidas de natureza precária, como liminar e antecipação do efeito da tutela, não havendo falar em situação consolidada pelo decurso do tempo' (STJ, AgRg no RMS 43.055/MS, Rel. Ministro HERMAN BENJAMIN, SEGUNDA TURMA, DJe de 26/11/2014) . Nesse sentido: STJ, AgInt no REsp 1.634.294/RJ, Rel. Ministro MAURO CAMPBELL MARQUES, SEGUNDA TURMA, DJe de 13/03/2017; AgRg no RMS 37.831/PR, Rel. Ministro BENEDITO GONÇALVES, PRIMEIRA TURMA, DJe de 29/03/2016; AgRg no AREsp 675.897/CE, Rel. Ministra DIVA MALERBI (Desembargadora Federal convocada do TRF/3ª Região) , SEGUNDA TURMA, DJe de 28/03/2016.
9. Provimento à apelação da UFES e à remessa necessária, para julgar improcedente o pedido. Condenada a parte autora em custas e honorários advocatícios, estes no importe de 10% sobre o valor da causa atualizado. Revogada a tutela antecipada."
10. Nada obstante, consulta ao sítio eletrônico do TRF da 2ª Região revela que foram opostos embargos de declaração pela interessada, ainda pendentes de julgamento.
11. Feitas essas considerações, proponho seja o exame da presente admissão considerado prejudicado, por configurar ato complexo, que carece do registro deste Tribunal para se aperfeiçoar.
12. Tendo em vista a competência fiscalizatória desta Corte, deve-se determinar à UFES que, tão logo deixe de existir amparo judicial para a manutenção da interessada em seus quadros, promova seu imediato desligamento, independentemente do trânsito em julgado da decisão judicial.
13. Para assegurar o cumprimento dessa determinação, entendo pertinente encaminhar cópia integral desta deliberação à Controladoria-Geral da União no estado do Espírito Santo, bem assim para a Advocacia-Geral da União.
Diante do exposto, VOTO por que o Tribunal adote a deliberação que ora submeto a este colegiado.
TCU, Sala das Sessões Ministro Luciano Brandão Alves de Souza, em 10 de setembro de 2019.
BENJAMIN ZYMLER 
Relator

De início, louvo a qualidade do voto revisor do eminente Ministro Walton Alencar Rodrigues neste processo de admissão da servidora Paula Barros de Albuquerque no cargo de Auxiliar de Enfermagem da Universidade Federal do Espírito Santo (UFES) .
2. Na instrução dos autos, verificou-se que a admissão extemporânea da servidora, após o prazo de validade do concurso respectivo, deveu-se a decisão da Justiça Federal de 1º Grau a ela favorável.
3. Em situações nas quais a admissão do servidor decorre única e exclusivamente de decisão judicial, tenho proposto - e este colegiado tem aceitado - que o exame do ato seja considerado prejudicado por falta de oportunidade de agir. Isso porque não haveria ato complexo, uma vez que a admissão não decorre da vontade da administração e a decisão judicial não depende do crivo deste Tribunal.
4. Ocorre que, no caso concreto, como bem apontou o revisor, não haveria mais amparo para a permanência da servidora, já que a decisão a ela favorável foi reformada pelo Tribunal Regional Federal (TRF) da 2ª Região.
5. Nada obstante a oposição de embargos declaratórios pela interessada, não há que se falar em efeito suspensivo a seu favor. Ademais, esses embargos teriam sido denegados, o que afasta, de pronto, qualquer pretensão da interessada de se manter no cargo.
6. Outrossim, observo que o ato de admissão foi encaminhado ao Tribunal de Contas da União (TCU) , ainda em 9/3/2009.
7. Em situações normais, o julgamento pela ilegalidade após decorrido o prazo de cinco anos do ingresso do ato no Tribunal requer a oitiva do interessado, a teor da jurisprudência do Supremo Tribunal Federal e dos procedimentos adotados por esta Corte.
8. Nessa seara, transcrevo a ementa de um dentre os inúmeros julgados da Corte Constitucional (grifos acrescidos) no mesmo sentido: 
Mandado de Segurança. 2. Acórdão da 2ª Câmara do Tribunal de Contas da União (TCU) . Competência do Supremo Tribunal Federal. 3. Controle externo de legalidade dos atos concessivos de aposentadorias, reformas e pensões. Inaplicabilidade ao caso da decadência prevista no art. 54 da Lei 9.784/99. 4. Negativa de registro de aposentadoria julgada ilegal pelo TCU. Decisão proferida após mais de 5 (cinco) anos da chegada do processo administrativo ao TCU e após mais de 10 (dez) anos da concessão da aposentadoria pelo órgão de origem. Princípio da segurança jurídica (confiança legítima) . Garantias constitucionais do contraditório e da ampla defesa. Exigência. 5. Concessão parcial da segurança. 
I - Nos termos dos precedentes firmados pelo Plenário desta Corte, não se opera a decadência prevista no art. 54 da Lei 9.784/99 no período compreendido entre o ato administrativo concessivo de aposentadoria ou pensão e o posterior julgamento de sua legalidade e registro pelo Tribunal de Contas da União - que consubstancia o exercício da competência constitucional de controle externo (art. 71, III, CF) .
II - A recente jurisprudência consolidada do STF passou a se manifestar no sentido de exigir que o TCU assegure a ampla defesa e o contraditório nos casos em que o controle externo de legalidade exercido pela Corte de Contas, para registro de aposentadorias e pensões, ultrapassar o prazo de cinco anos, sob pena de ofensa ao princípio da confiança - face subjetiva do princípio da segurança jurídica. Precedentes.
III - Nesses casos, conforme o entendimento fixado no presente julgado, o prazo de 5 (cinco) anos deve ser contado a partir da data de chegada ao TCU do processo administrativo de aposentadoria ou pensão encaminhado pelo órgão de origem para julgamento da legalidade do ato concessivo de aposentadoria ou pensão e posterior registro pela Corte de Contas.
IV - Concessão parcial da segurança para anular o acórdão impugnado e determinar ao TCU que assegure ao impetrante o direito ao contraditório e à ampla defesa no processo administrativo de julgamento da legalidade e registro de sua aposentadoria, assim como para determinar a não devolução das quantias já recebidas. (MS 24781, rel. p/ acórdão Min. Gilmar Mendes, julgado pelo Tribunal Pleno em 2/3/2011) .
"CONSTITUCIONAL E ADMINISTRATIVO. MANDADO DE SEGURANÇA. PENSÃO MILITAR. CONCESSÃO ADMINISTRATIVA. TRIBUNAL DE CONTAS DA UNIÃO. EXAME. DECADÊNCIA. NÃO CONFIGURAÇÃO. BENEFICIÁRIOS. HABILITAÇÃO. DEPENDÊNCIA ECONÔMICA. DEMONSTRAÇÃO. ORDEM CONCEDIDA. 1. O procedimento administrativo complexo de verificação das condições de validade do ato de concessão inicial de aposentadoria, reforma e pensão não se sujeita à regra prevista no art. 54 da Lei 9.784/99. Por outro lado, a abertura de contraditório e ampla defesa ao interessado é indispensável apenas se ultrapassado o prazo de cinco anos da entrada no Tribunal de Contas da União do respectivo processo administrativo encaminhado pelo órgão de origem para fins de registro. Precedentes. 2. Tendo ocorrido a habilitação na forma exigida pela Lei 3.765/1960, inclusive no que se refere à demonstração da dependência econômica, fazem jus os impetrantes à pensão militar reclamada. 3. Ordem concedida. (MS 31472/DF, rel. Min. Teori Zavascki, julgado em 27/10/2015) .
9. Entretanto, o ilustre revisor conclui que seria desnecessária a oitiva da servidora porque a abertura do contraditório teria sido obstaculizada pela pendência de julgamento da causa. Nessa seara, cita o art. 313 do Código de Processo Civil:
"Art. 313.  Suspende-se o processo:
 (...) 
V- quando a sentença de mérito:
a) depender do julgamento de outra causa ou da declaração de existência ou de inexistência de relação jurídica que constitua o objeto principal de outro processo pendente;  (...) "
10. Nada obstante, considerando que a admissão decorreu de provocação da própria interessada em processo judicial, no qual pôde expor suas razões e exercer o direito ao contraditório e à ampla defesa, entendo ser desnecessário o chamamento da interessada aos autos, na mesma linha defendida pelo eminente revisor.
11. Diante do exposto, acolho as ponderações de Sua Excelência e VOTO por que o Tribunal adote a deliberação que ora submeto a este colegiado. 
TCU, Sala das Sessões Ministro Luciano Brandão Alves de Souza, em 3 de dezembro de 2019.
BENJAMIN ZYMLER 
Relator

Examina-se ato de admissão de Paula Barros de Albuquerque no cargo de auxiliar de enfermagem da Universidade Federal do Espírito Santo.
O ato foi submetido à apreciação do Tribunal de Contas da União com fundamento no artigo 71, inciso III, da Constituição Federal e disponibilizado mediante cadastramento no Sistema de Apreciação e registro de Atos de Admissão e Concessões, nos termos da Instrução Normativa - TCU 78/2018.
Após adoção de procedimentos preliminares com aplicação das rotinas automáticas e manuais de conferência do ato de admissão, a Secretaria de Fiscalização de Pessoal (Sefip) verificou que a interessada foi admitida em data posterior à validade do concurso, tendo sido amparada por decisão judicial proferida nos autos do processo 2007.50.01.014262-0, da Justiça Federal no Estado do Espirito Santo (DOU, Seção 2, página 19, de 24/12/2007) .
Com a tramitação ordinária no juízo de 1ª instância, a interessada logrou sentença favorável à nomeação no processo referenciado, em 14 de junho de 2010. A União apelou da decisão proferida em 1ª instância, a qual, ao tempo da instrução, encontrava-se pendente de julgamento pelo Tribunal Regional Federal da 2ª Região (processo 0014262-48.2007.4.02.5001) .
Nessas condições, a Unidade Técnica, secundada pelo Ministério Público e com apoio em diversos arestos desta Corte de Contas, propõe o sobrestamento do exame do ato de admissão até o trânsito em julgado da decisão judicial. Observa que poderá o TCU examinar outros aspectos do ato de admissão que não tenham sido apreciados pela decisão de mérito do Poder Judiciário.
O Relator, E. Ministro Benjamin Zymler, diverge da proposição da Unidade Técnica e do Ministério Público. Sua Excelência considera que a admissão decorrente exclusivamente de ordem judicial não constitui ato administrativo sujeito a registro, a despeito de reconhecer oportunidade de atuação fiscalizatória da Corte de Contas no sentido de verificar observância dos limites da decisão judicial.
Ressalta que a admissão trazida à baila não se trata de ato administrativo complexo, sendo dotada de plena eficácia e carecendo de aprovação por parte do Tribunal, diferentemente do que ocorre com as nomeações típicas, oriundas de ato discricionário do gestor, desde que observadas as regras do edital. 
Não obstante, assevera que, mesmo nessas situações, os órgãos envolvidos continuam obrigados a cadastrar os respectivos atos no sistema e-Pessoal, para fins de controle.
Observa que a leitura do relatório e voto do Juiz Federal convocado para atuar junto à Turma Especializada III (Administrativo e Cível) do Tribunal Regional Federal (TRF) da 2ª Região, Dr. Marcelo Guerreiro, revela que a interessada não logrou aprovação no número de vagas e pleiteou judicialmente sua nomeação em razão de suposta ocorrência de terceirização irregular.
Em consulta processual mais recente, informa que a decisão de primeiro grau favorável à interessada foi reformada pelo TRF da 2ª Região em 28/05/2019. Todavia, contra a decisão do TRF 2ª Região, foram opostos embargos de declaração pela servidora. 
Dessa forma, o E. Relator alvitra que o Tribunal considere prejudicado o exame do ato concessório de admissão, sem prejuízo de determinar à entidade de origem que, tão logo deixe de existir amparo judicial para manutenção da interessada em seus quadros, promova seu imediato desligamento, independentemente do trânsito em julgado da decisão judicial.
Feito esse breve resumo, passo a decidir.
Divirjo igualmente da proposta da Unidade Técnica e do Ministério Público de sobrestamento dos autos.  
A decisão de primeiro grau favorável à interessada foi reformada pelo TRF da 2ª Região em 28/05/2019. Contra a decisão do TRF 2ª Região, foram opostos embargos de declaração pela servidora. De acordo com o artigo 1.026 do Código de Processo Civil, os embargos de declaração não possuem efeito suspensivo e apenas interrompem o prazo para interposição de recurso. 
Em última consulta processual realizada na página do TRF-2ª Região, na rede mundial de computadores, em 20/11/2019, verifico que aquele Tribunal Regional Federal rejeitou os embargos de declaração opostos por Paula Barros de Albuquerque ao acórdão preferido na apelação civil/reexame necessário. Nessas condições, não há amparo judicial à pretensão da interessada, muito menos óbice a que esta Corte de Contas exerça plenamente sua jurisdição.
Conforme apurado pela Secretaria de Fiscalização de Pessoal (Sefip) e consta dos autos do processo 2007.50.01.014262-0, a interessada foi admitida em data posterior à validade do concurso e não logrou aprovação dentro do número de vagas. Sua pretensão foi denegada pelo Tribunal Regional Federal (TRF) da 2ª Região, ao dar provimento à apelação da Universidade Federal do Espírito Santo e à remessa necessária, revogando, assim, tutela antecipatória e julgando improcedente o pedido da autora.
Com base sólida jurisprudência do STJ, citada no voto condutor da decisão proferida em apelação civil/reexame necessário pelo relator da Turma Especializada III (Administrativo e Cível) do TRF-2ª Região no referido processo judicial, Juiz Federal Marcelo Guerreiro, candidatos classificados além das vagas inicialmente oferecidas no edital não têm direito líquido e certo à nomeação, não sendo a criação de vagas por lei e, tampouco, o reconhecimento da necessidade de preenchimento dos cargos pela Administração Pública motivo suficiente para convolar a mera expectativa de direito em direito líquido e certo, a exemplo do AgInt nos EDcl no RMS 37.559/DF, Rel. Min. Sérgio Kukina, DJe 26.8.2016.
Assim, o ato de admissão de Paula Barros de Albuquerque no cargo de auxiliar de enfermagem da Universidade Federal do Espírito Santo não reúne as condições para receber a chancela de legalidade, devendo-lhe ser negado registro.
Por fim, afasto a necessidade de oitiva prévia da interessada, mesmo tendo o respectivo ato de admissão sido disponibilizado no TCU há mais de 5 anos. Embora o Enunciado nº 3 da Súmula Vinculante do STF abranja a generalidade dos casos de atos sujeitos a registro, no caso concreto, a abertura de contraditório foi obstaculizada pela pendência de julgamento da causa em processo judicial, o que motivou a suspensão do prazo quinquenal, nos termos do artigo 313, inciso V, alínea "a", da Código de Processo Civil, aplicável subsidiariamente aos processos dessa Corte de Contas (Enunciado 103 da Súmula de Jurisprudência do TCU) .
Feitas essas considerações, voto por que o Tribunal acolha a minuta de voto revisor que ora submeto à deliberação do colegiado:
"9.1. considerar ilegal e negar registro ao ato de admissão de Paula Barros de Albuquerque;
9.2. determinar à Universidade Federal do Espírito Santo que promova o imediato desligamento da servidora Paula Barros de Albuquerque;
9.3. encaminhar cópia integral desta deliberação à Universidade Federal do Espírito Santo, à Advocacia-Geral da União e à Controladoria-Geral da União no Estado do Espírito Santo;
9.4. arquivar o presente processo."
TCU, Sala das Sessões Ministro Luciano Brandão Alves de Souza, em 3 de dezembro de 2019.
WALTON ALENCAR RODRIGUES
Revisor